臺灣臺北地方法院民事裁定
111年度消債清字第5號
聲  請  人  
即  債務人  宋沛錞  



代  理  人  謝佳芸律師
相  對  人  
即  債權人  台新國際商業銀行股份有限公司


法定代理人  吳東亮  

相  對  人  
即  債權人  台北富邦商業銀行股份有限公司


法定代理人  陳聖德   

相  對  人  
即  債權人  國泰世華商業銀行股份有限公司

法定代理人  郭明鑑  

相  對  人  
即  債權人  聯邦商業銀行股份有限公司


法定代理人  林鴻聯   

相  對  人  
即  債權人  遠東國際商業銀行股份有限公司


法定代理人  侯金英  


相  對  人  
即  債權人  元大商業銀行股份有限公司


法定代理人  翁健    

相  對  人  
即  債權人  凱基商業銀行股份有限公司
                      設臺北市○○區○○○路000號0樓、00樓及00樓                         
法定代理人  魏寶生  

相  對  人  
即  債權人  中國信託商業銀行股份有限公司


法定代理人  利明献  

相  對  人  
即  債權人  摩根聯邦資產管理股份有限公司

法定代理人  李文明  
相  對  人  
即  債權人  台灣金聯資產管理股份有限公司


法定代理人  施俊吉   
相  對  人  
即  債權人  長鑫資產管理股份有限公司

法定代理人  潘代鼎  
相  對  人  
即  債權人  滙誠第一資產管理股份有限公司

法定代理人  莊仲沼  

相  對  人  
即  債權人  新光行銷股份有限公司

法定代理人  陳建成   
相  對  人  
即  債權人  滙誠第二資產管理股份有限公司

法定代理人  莊仲沼  

相  對  人  
即  債權人  新光人壽保險股份有限公司


法定代理人  潘柏錚   
上列當事人間消費者債務清理事件，本院裁定如下：
    主  文
債務人宋沛錞自中華民國111年1月25日下午4時起開始清算程序
。
命司法事務官進行本件清算程序。
    理  由
一、按債務人不能清償債務或有不能清償之虞者，得依本條例所
    定更生或清算程序，清理其債務；債務人對於金融機構負債
    務者，在聲請更生或清算前，應向最大債權金融機構請求協
    商債務清償方案，或向其住、居所地之法院或鄉、鎮、市、
    區調解委員會聲請債務清理之調解，消費者債務清理條例（
    下稱消債條例）第3條、第151條第1項分別定有明文。此係
    採前置協商主義，是債務人於協商程序中，自應本於個人實
    際財產及收支狀況，依最大誠信原則，商討解決方案。如終
    究不能成立協商，於聲請更生或清算時，法院審酌上開條文
    所謂「不能清償或有不能清償之虞」，允宜綜衡債務人全部
    收支、信用及財產狀況，評估是否因負擔債務，而不能維持
    人性尊嚴之最基本生活條件，所陳報之各項支出，是否確屬
    必要性之支出，如曾有協商方案，其條件是否已無法兼顧個
    人生活之基本需求等情，為其判斷之準據。又法院開始清算
    程序之裁定，應載明其年、月、日、時，並即時發生效力。
    法院開始更生或清算程序後，得命司法事務官進行更生或清
    算程序，必要時得選任律師、會計師或其他適當之自然人或
    法人1人為監督人或管理人，復為同條例第83條第1 項、第1
    6條第1項所明定。
二、本件聲請意旨略以：債務人積欠債務金額已逾新臺幣（下同
    ）12,000,000元，因無力清償而依法向本院聲請債務清理之
    前置協商，惟調解不成立，復未經法院裁定開始清算程序或
    宣告破產，爰聲請清算等語。
三、經查：
  ㈠查債務人於提出本件清算前，主張其有不能清償債務之情事
    ，於民國109年12月1日具狀向本院聲請更生，經本院以109
    年度北司消債調字第594號消債調解事件受理在案，嗣經本
    院司法事務官於110年1月4日調解程序中勸諭兩造調解，調
    解不成立，而向本院聲請更生，業經本院於110年8月27日以
    110年度消債更字第180號裁定駁回其更生之聲請，其理由為
    ：本件聲請人積欠無擔保或無優先權之本金及利息已逾12,0
    00,000元，核與消債條例第42條第1項更生聲請之要件不符
    ，依其情形尚非可補正之情形，自應駁回其更生之聲請。嗣
    於110年9月17日，債務人具狀向本院提出本件清算之聲請，
    是本院自應再次綜合其目前全部收支及財產狀況，評估是否
    已達不能維持最低生活條件，而有「不能清償債務或有不能
    清償之虞」之情形。　
　㈡債務人收入部分：
    經查，債務人陳稱其收支情形，自108年9月迄今無工作收入
    ，每月由三名子女分別給付扶養費合計9,000元等語，經本
    院核閱債務人之最新稅務電子閘門財產所得調件清單及勞工
    保險投保資料(見本院卷第171-176頁)，債務人於108年起確
    無固定之工作收入，是債務人主張以每月9,000元，作為計
    算其償債能力之依據，應予准許。另依據上開稅務電子閘門
    財產所得調件明細表及債務人陳報之財產及收入狀況說明書
    (見本院卷第167頁)，債務人名下財產總額應有保單、股票
    、股票等項目，價值合計為94,915元(見本院卷第47頁)，附
    此敘明。
　㈢債務人每月必要生活費用支出部分：
　⒈按債務人聲請更生或清算時所提財產及收入狀況說明書，其
    表明每月必要支出之數額，與本條例第64條之2第1項、第2
    項規定之認定標準相符者，毋庸記載原因、種類及提出證明
    文件；債務人必要生活費用，以最近一年衛生福利部或直轄
    市政府所公告當地區每人每月最低生活費1.2倍定之。
　⒉查債務人目前每月平均收入為9,000元，扣除其每月必要生活
    費用支出，已無餘額。因債務人目前積欠債務已逾12,000,0
    00元，扣除債務人現有資產價值約94,915元後，依債務人目
    前之收支情形，應難於債務人有生之年內清償其債務，堪認
    債務人確處於有不能清償之虞之客觀經濟狀態，而有藉助消
    費者債務清理制度調整其與債權人間之權利義務關係而重建
    其經濟生活之必要，自應許債務人得藉由清算程序清理債務
    。
四、綜上所述，債務人係一般消費者，並未從事營業活動，依其
    全部收支及財產狀況，因有不能清償債務之情事，致無法與
    全體債權人達成前置調解，債務人復查無消債條例第6條第3
    項、第8條或第82條第2項所定駁回清算聲請之事由存在，則
    債務人聲請清算，核屬有據，爰依首揭規定命司法事務官進
    行本件清算程序。
五、依消費者債務清理條例第11條第1項、第45條第1項、第16條
　　第1項，裁定如主文。
中　　華　　民　　國　　111 　年　　1 　　月　　25　　日
                  民事第二庭    法　官　陳雅瑩
以上正本係照原本作成。
本裁定不得抗告。
本裁定已於111年1月25日下午4時公告。
中　　華　　民　　國　　111 　年　　1 　　月　　25　　日
                                書記官　鄭以忻